【裁判字號】    92,交聲,379
【裁判日期】    920530
【裁判案由】    違反道路交通管理處罰條例聲明異議
【裁判全文】
臺灣臺北地方法院交通事件裁定                    九十二年度交聲字第三七九號
    異  議  人
    即受處分人    昭原交通有限公司
    代  表  人    賴錫昭
    代  理  人    鄭政彥
右列受處分人因違反道路交通管理處罰條例案件，對於台北市交通事件裁決所九十二
年二月二十六日所為之處分（北市裁三字第裁二二—Ｃ00000000號）聲明異
議，本院裁定如左：
    主  文
異議駁回。
    理  由
一、按「汽車裝載貨物超過核定之總重量、總聯結重量者，處汽車所有人罰鍰，並記
    汽車違規紀錄一次。」又汽車有超載貨物之情形者，「應責令改正或當場禁止通
    行，並處新臺幣一萬元罰鍰，超載十公噸以下者，以總超載部分，每一公噸加罰
    新臺幣一千元；超載逾十公噸至二十公噸以下者，以總超載部分，每一公噸加罰
    新臺幣二千元；超載逾二十公噸至三十公噸以下者，以總超載部分，每一公噸加
    罰新臺幣三千元；超載逾三十公噸者，以總超載部分，每一公噸加罰新臺幣五千
    元。未滿一公噸以一公噸計算。」道路交通管理處罰條例第二十九條之二第一項
    、第三項定有明文。
二、本件異議人即受處分人昭原交通有限公司所有ＯＱ－三０三號營業曳引車（ＳＹ
    －六０號營業半拖車），於九十一年十一月三十日二０時五十七分由郭明道駕駛
    ，行經臺北縣樹林市○○街、八德街口為警攔查，見後附之ＳＹ－六０號半拖車
    車斗板底有微Ｖ字形（船型斗），經會同司機實際用鐵條插入其所載運之廢土中
    後，丈量其內框高度為九十一公分，明顯與拖車使用證上記載之內框高度六十五
    公分不符，遂依規定過磅後發現總重為五十點九公噸（舉發通知單誤載為五十點
    九公斤），確有違規超載十五點九公噸之情形，依違反道路交通管理處罰條例第
    二十九條之二第一項及第三項規定，掣單舉發「汽車裝載貨物超過核定之重量者
    」之違規，處汽車所有人罰鍰新臺幣四萬二千元整，並依同條例第一項規定記汽
    車違規紀錄一次。
三、訊據受處分人昭原交通有限公司代理人鄭政彥矢口否認有任何違反前開道路交通
    管理處罰條例之行為，辯稱：異議人所有之ＯＱ－三０三號營業曳引車、ＳＹ－
    六Ｏ號半拖車，係經監理處檢驗合格之合法車廂，並非員警所謂之「船型斗」。
    且攔檢當時車上所載之廢土並未超出欄板，無庸處罰。又員警丈量時所用之丈量
    物並非直插入土方中，而是以斜插的方式插入，所以丈量出來的內框高度與拖車
    使用證之記載不符云云。本院查：
  (一)依據舉發員警甲○○○所拍攝之ＳＹ－六Ｏ號半拖車之車身照片二張（本院卷第
    四二頁）可知，該半拖車之車身底板呈微Ｖ字型，以外觀目視即可知該車斗屬於
    船型斗，與一般標準車斗係平底之長方體車斗之情形不同。
  (二)證人即舉發員警甲○○○到庭結證稱：「當天我們巡邏車跟該部車在樹林八德路
    交會的時候，從該部車外觀可以看出該部車是船型車廂，可以從照片看出來，這
    部車車廂是有斜度的，我們就請該車停下來，請駕駛出示駕照、行照及拖車使用
    証，而駕使出示之後，我們核對拖車使用証，內有標示內框的長、寬、高，我們
    就先量外框，而因為當時貨車是載土，所以沒有辦法量裡面的長、寬、高，所以
    我們就找一根鐵桿插入車廂丈量，鐵桿就如照片圖八紅色指揮棒所指的鐵桿，可
    以看出當時丈量時沒有斜插，而且我們插入鐵桿的時候，我們都有會同司機，司
    機都全程在場，還有請司機上來看，是否有斜插的情況，而且後來還有實際過磅
    ，而鐵桿拔出來之後，鐵桿有沾土，我們還丈量鐵桿沾土的高度是九十一公分，
    而土都是平的，因為當時土跟拖車的欄板高度是平載的，所以可以測量出車廂的
    高度也就是九十一公分。」核對證人所庭呈之現場丈量照片，丈量之鐵條確實以
    垂直方式插入車廂中，並無異議人所辯稱「是以斜插方式插入」之情形。可知，
    證人依規定實際測量車廂內框，並無違誤。再依據受處分人所有之半拖車使用證
    所示，車廂內框長九百四十公分、寬二百四十公分、高六十五公分，標準容積應
    為十四點六六立方公尺。惟實際丈量裝載貨物高度竟達九十一公分，顯然已與拖
    車使用證不符。
  (三)又受處分人所有之ＯＱ－三０三號營業曳引車及ＳＹ－六０號營業半拖車使用證
    ，核定之總重（含車頭、車斗及載重物）為三十五公噸，此為受處分人所不爭執
    ，並有公務電話紀錄一紙在卷可參。證人依法要求受處分人之駕駛郭明道過磅，
    總重高達五萬零九百公斤（即五十點九公噸），有地磅記錄單在卷為證，該地磅
    並經檢定合格，有經濟部標準檢驗局度量衡器檢定合格證書在卷為憑，則受處分
    人當日載重物確實已超載十五點九公噸，是受處分人之違規行為明確。
四、綜上所述，受處分人確有汽車裝載貨物超過核定重量標準達十五點九公噸之違規
    行為，從而原處分機關依前揭道路交通管理處罰條例第二十九條之二第一項及第
    三項規定，裁處罰鍰四萬二千元（一萬元＋十六×二千元＝四萬二千元），並依
    同條例第一項規定記汽車違規記錄一次，核無違誤，本件異議為無理由，自應將
    其異議駁回。
據上論斷，應依道路交通案件處理辦法第十九條，裁定如主文。
中      華      民      國      九十二    年    五      月      三十    日
                                      臺灣臺北地方法院交通法庭
                                          法  官  紀文惠
右正本證明與原本無異。
如不服本裁定，應於裁定送達後五日內向本院提出抗告狀。
                                          書記官  林妙穗
中      華      民      國      九十二    年    五      月      三十    日


司法院資訊處製作；財團法人民間司法改革基金會備份。
